臺灣高等法院刑事判決
110年度上易字第345號
上  訴  人  臺灣士林地方檢察署檢察官
被      告  馮同璋


上列上訴人因毀損案件，不服臺灣士林地方法院109年度易字第6
60號，中華民國109年12月30日第一審判決（起訴案號：臺灣士
林地方檢察署109年度偵字第8367號），提起上訴，本院判決如
下：
    主  文
上訴駁回。                                             
    理  由
一、按不服地方法院之第一審判決而上訴者，須提出上訴書狀，
    並應敘明具體理由，刑事訴訟法第350條第1項、第361條第2
    項分別定有明文，此為上訴必備之程式，倘所提上訴理由非
    屬具體理由者，為上訴不合法律上之程式，且由同法第361
    條之立法理由第3項中所載「上訴理由是否具體，係屬第二
    審法院審查範圍，不在命補正之列。」等語可知，上訴書狀
    雖記載理由，但並未具體敘述時，則無須再命補正（最高法
    院97年度台上字第3889號判決意旨參照），第二審法院應依
    刑事訴訟法第362條前段、第367條前段之規定以判決駁回之
    。又其中所稱「具體理由」，固不以其書狀應引用卷內訴訟
    資料，具體指摘原審判決不當或違法之事實，亦不以新事實
    或新證據為上訴理由時，應具體記載足以影響判決結果之情
    形為必要。但上訴之目的，既在請求第二審法院撤銷或變更
    第一審之判決，所稱「具體」，當係抽象、空泛之反面，若
    僅泛言原判決認事用法不當、採證違法或判決不公、量刑過
    重等空詞，而無實際論述內容，或所舉之事由不足為其上訴
    理由之所憑，均難認具體（最高法院106年度第八次刑事庭
    會議決議意旨參照）。是以上訴人之上訴書狀或補提之上訴
    理由書，雖有敘述上訴理由，惟並未具體敘述第一審判決有
    何違法、不當情形，或上訴理由就其所主張第一審判決違法
    或不當之情形，並未舉出該案相關之具體事由足為其理由之
    所憑，其所為上訴，即不符合上訴之法定要件。
二、原判決意旨略以：
　㈠被告與告訴人之夫劉軍希原為朋友。⒈被告於109年4月9日凌
    晨1時25分許，前往劉軍希位於臺北市○○區○○街000巷0號4樓
    之住處樓下，見告訴人所有之本案機車停放於臺北市○○區○○
    街000巷0號前路旁，嗣告訴人於同日上午6時許，發現本案
    機車之鑰匙孔遭灌入膠水類之液體，因液體凝固無法插入鑰
    匙，致令該車鎖頭不堪用，告訴人僅得支出新臺幣(下同)2,
    100元更換該車鎖頭等情，此為被告於警詢、偵查及原審審
    理時所不爭執（見偵字卷第11頁、第54頁至第55頁，易字卷
    第84頁至第87頁），復經證人即告訴人於警詢、偵查及原審
    審理時證述明確（見偵字卷第13頁至第14頁、第49頁，易字
    卷第209頁至第211頁），並有本案機車照片、機車修理估價
    登記表、臺北市政府警察局內湖分局109年10月26日北市警
    內分刑字第1093028732號函檢附之刑案現場勘察報告、勘察
    照片在卷為證（見偵字卷第36頁至第38頁、第77頁，易字卷
    第45頁至第47頁、第57頁至第65頁）；⒉原審法院及偵查中
    分別當庭勘驗二處道路監視器錄影畫面，並確認該二處監視
    器錄影畫面中之甲男與乙男實為同一人無誤，此有原審勘驗
    結果、附件及錄影畫面翻拍照片、偵訊筆錄在卷可稽（見偵
    字卷第25頁至第28頁、第55頁，易字卷第88頁至第90頁、第
    103頁至第116頁）。復以警員警詢時將擷取監視器錄影畫面
    之乙男照片（即偵字卷第29頁照片），提示予與被告相識多
    年之告訴人，業經告訴人明確指稱照片男子（即乙男）即為
    被告等語（見偵字卷第17頁、第29頁）；另參被告於警詢時
    ，曾向警員陳稱監視器錄影畫面擷取之乙男照片，為其本人
    無誤等情，亦據原審當庭勘驗結果及附件為憑（見易字卷第
    92頁、第117頁至第119頁）；再以被告於原審準備程序時，
    復自陳其於案發時間確有至告訴人前址住處樓下，並站在本
    案機車旁，當日其穿著與上開乙男之衣著相同等語（見易字
    卷第85頁至第86頁），核與前開錄影畫面中甲男出現在現場
    之時間、行向及甲男、乙男頭戴安全帽等穿著均屬相符，足
    認被告即為前開錄影畫面中之甲男及乙男。⒊警方接獲告訴
    人報案後，曾在機車鑰匙孔及殘留不明液體之前置物箱採集
    檢體，並送往臺北市政府警察局鑑識中心抽取DNA檢測，發
    現與被告於前案採集之DNA-STR型別相符，此有臺北市政府
    警察局內湖分局刑案現場勘察報告、本案DNA鑑定書、臺北
    市政府警察局109年11月26日北市警鑑字第1093020440號函
    附卷為證（見偵字卷第72頁至第74頁，易字卷第46頁至第47
    頁、第181頁），益徵在本案機車鑰匙孔灌入不明液體之行
    為人確為被告無訛。⒋承前，被告將膠水類之液體灌入本案
    機車之鑰匙孔，已使鑰匙孔因灌入之液體凝固無法插入鑰匙
    而喪失效用，顯該當「致令不堪用」之要件，足以生損害於
    告訴人。是核被告所為，係犯刑法第354條之致令他人物品
    不堪用罪等語。
　㈡被告前因施用毒品案件，經臺灣臺北地方法院以106年度審簡
    字第2347號判決判處刑責，並定應執行有期徒刑6月確定，
    於107年3月13日因易科罰金執行完畢，此有臺灣高等法院被
    告前案紀錄表在卷可參（見易字卷第15頁），足認被告受徒
    刑之執行完畢後，5年以內故意再犯本件有期徒刑以上之罪
    ，符合刑法第47條第1 項所定累犯之要件。惟參酌司法院釋
    字第775號解釋意旨，法院就符合累犯要件之被告，仍應以
    其是否有其特別惡性或對刑罰反應力薄弱等事由，妥適審酌
    「被告前、後案之犯罪類型、行為態樣是否相同或類似」、
    「前案執行完畢與後案發生之時間相距長短」、「前案是故
    意或過失所犯」、「前案執行是入監執行完畢，抑或易科罰
    金或易服社會勞動而視為執行完畢」、「前、後案對於他人
    生命、身體、財產等法益侵害情形如何」、「後案犯罪之動
    機、目的、計畫」、「犯罪行為人之年齡、性格、生長環境
    、學識、經歷、反省態度」等情綜合判斷，以觀其有無特別
    惡性或對刑罰反應力薄弱，決定是否依累犯規定加重最低本
    刑。本院審酌被告所為前案與本案之犯罪類型、原因、行為
    態樣均屬相異，侵害之法益型態有別等節，復無證據足以認
    定被告就本案犯行，具有特別惡性或對刑罰反應力薄弱，認
    尚無依累犯規定加重最低本刑之必要，爰不予加重其刑；檢
    察官請求依累犯規定加重其刑，尚有未合。
　㈢爰審酌被告與告訴人夫妻前為朋友關係，被告縱認劉軍希對
    外散布對其不利之訊息而心有不滿，亦應循正當理性途徑與
    對方溝通，然被告捨此不為，竟為本案犯行，致告訴人受有
    損失，所為非屬有當。又被告犯罪手法雖屬平和，且告訴人
    所受損失尚非鉅額；惟被告於警詢、偵查及原審審理時，均
    否認犯行，未曾向告訴人表示歉意，亦未與告訴人達成和解
    等犯後態度。另被告於原審審理時，自陳具有大學畢業之學
    歷，現經營牛肉麵店及擔任籃球裁判為業，月收入約5、6萬
    元，及其離婚，育有1名現已成年就讀研究所之兒子，其目
    前獨居，僅需扶養兒子等智識程度、生活狀況（見易字卷第
    228頁至第229頁）。併被告除前開成立累犯之前案紀錄外，
    復曾因恐嚇、違反麻醉藥品管理條例、公然侮辱、竊盜等案
    件經法院判刑確定之品行，此有本院被告前案紀錄表在卷供
    參（見易字卷第11頁至第17頁）。再參告訴人於原審審理時
    ，表示請法院依法判決之意見（見易字卷第212頁）等一切
    情狀，量處如主文所示之刑，並諭知易科罰金之折算標準等
    語。是原審已敘述其所憑證據、認定理由及量刑依據為判決
    。　　
三、檢察官上訴意旨略以：原判決以被告馮同璋犯致令他人物品
    不堪用罪，累犯，處拘役55日，如易科罰金，以新臺幣1,00
    0元折算1日，固非無見。惟按刑法上量刑之標準，應以行為
    人之責任為基礎，並審酌一切情狀，尤應注意刑法第57條所
    列各款事項，為科刑輕重之標準，諸如犯罪之手段、犯罪行
    為人違反義務之程度、犯罪所生之危險、犯罪行為人犯罪後
    之態度，均應綜合考量；又刑之量定，固為實體法上賦予法
    院得為自由裁量之事項，但此項職權之行使，仍應受比例原
    則、平等原則、罪刑相當原則之支配，審酌刑法第57條所列
    各款應行注意事項及一切情狀為之，使輕重得宜，罰當其罪
    ，以符合法律授權之目的，此即所謂自由裁量權之内部界限
    （最高法院96年度台上字第2357號、97年度台上字第6874號
    判決意旨分別可資參照）。經查，被告犯後始終飾詞狡卸，
    且未曾向告訴人表示歉意，迄今亦未與告訴人達成和解，原
    審僅量處如上刑度實屬過輕。爰依法提起上訴請求撤銷原判
    決等語。
四、惟查，原判決就被告之犯罪情節及科刑部分之量刑基礎，已
    於理由欄內具體說明，業如前述，顯已斟酌刑法第57條各款
    事由併檢察官上訴所陳各旨（被告始終飾詞否認犯行，未表
    示歉意，亦未與告訴人和解之犯後態度），並基於刑罰目的
    性之考量、刑事政策之取向以及行為人刑罰感應力之衡量等
    因素而為刑之量定，係以行為人責任為基礎，並未逾越法定
    刑度，亦無違背公平正義之精神，客觀上不生量刑畸輕之裁
    量權之濫用；本院審核前開各量刑事由，認為原審對被告量
    處之刑，洵屬妥適，並無顯然失出或失衡之情事，上訴意旨
    泛稱原審量刑過輕，就原判決所處刑度為爭執，請求從重量
    刑，尚非敘述具體理由，不符合上訴之法定要件，揆諸首揭
    規定，應予駁回，並不經言詞辯論為之。
據上論斷，應依刑事訴訟法第367條前段、第372條，判決如主文
。
中　　華　　民　　國　　110 　年　　2 　　月　　23　　日
                  刑事第二十庭  審判長法　官  王復生
                                      法　官  遲中慧
                                      法　官  蕭世昌
以上正本證明與原本無異。
不得上訴。
                                      書記官  吳建甫
中　　華　　民　　國　　110 　年　　2 　　月　　23　　日